臺灣嘉義地方法院民事裁定
111年度朴簡調字第6號
聲  請  人  台新國際商業銀行股份有限公司

法定代理人  尚瑞強  


上列聲請人與相對人聲耿彗等間聲請調解事件，本院裁定如下：
    主  文
聲請駁回。
聲請程序費用由聲請人負擔。
    理  由
一、按法院認調解之聲請，依法律關係之性質，當事人之狀況或
    其他情事可認為不能調解或顯無調解必要或調解顯無成立之
    望者，得逕以裁定駁回之，民事訴訟法第406條第1項第1款
    定有明文規定。又調解成立者，依民事訴訟法第416條第1項
    ，第380條第1項規定，與確定判決有同一之效力。惟判決為
    法院對於訴訟事件所為之公法的意思表示，調解或和解，為
    當事人就訴訟上之爭執互相讓步而成立之合意，其本質並非
    相同。故形成判決所生之形成力，無由當事人以調解或和解
    之方式代之（最高法院58年台上字第1502號裁判意旨參照）
    。因此，如聲請調解之爭議法律關係係屬於形成訴訟之性質
    ，應認不能調解。
二、聲請調解意旨略以：
（一）相對人即債務人黃耿彗前向聲請人申請現金卡及通信貸款
      使用，惟於後續即逾期未依約繳款，至聲請調解日止，其
      尚積欠聲請人上開款項新臺幣（下同）280,889元（內含
      現金卡64,710元、通信貸款216,179元及其利息未清償）
      ，合先敘明。
（二）嗣經執行程序函查被繼承人黃金山（即相對人黃耿彗之父
      親）之遺產清冊，發現黃金山名下原有坐落嘉義縣○○市○○
      段000地號土地及門牌號碼為嘉義縣○○市○○路000號房屋（
      下合稱系爭不動產），後經查其已死亡，其繼承人即相對
      人黃耿慧等對其遺產並未辦理拋棄繼承亦未辦理辦理繼承
      登記，聲請人本欲就系爭不動產聲請強制執行，惟因系爭
      不動產需先辦理繼承登記，且系爭不動產縱於民事強制執
      行程序可由聲請人代辦繼承登記，但其未分割前屬公同共
      有狀態，依其性質為遺產而無法逕予拍賣。然系爭不動產
      如不分割，顯然妨礙聲請人對相對人黃耿彗對於系爭不動
      產之執行，為實現債權，茲既相對人黃耿彗等迄今對系爭
      不動產尚未辦理繼承登記且無法就系爭不動產達成分割之
      協議，聲請人乃代位相對人黃耿彗提起分割遺產之調解，
      就求就系爭不動產為分割，且基於訴訟經濟，一併請求相
      對人黃耿彗等需就黃金山所遺之遺產辦理繼承登記，為此
      聲請調解等語。
三、經查，聲請人主張相對人黃耿彗等尚未就系爭不動產辦理繼
    承登記，又無法達成分割之協議，聲請人為實現債權，請求
    代位提起分割遺產之調解並為分割，其表明為調解標的之法
    律關係及爭議之情形，係屬須由法院以形成判決創設、變更
    、消滅、形成法律關係，無從由兩造以調解方式互相讓步解
    決紛爭。是以，本件聲請調解之爭議法律關係，性質屬不能
    調解，應予駁回。
四、依民事訴訟法第406條第1項第1款、第95條、第78條裁定如
    主文。 
中　　華　　民　　國　　111 　年　　1 　　月　　25　　日
                  臺灣嘉義地方法院朴子簡易庭
                                  法　官　陳寶貴
以上為正本係照原本作成。
本裁定不得聲明不服。
中　　華　　民　　國　　111 　年　　1 　　月　　25　　日
                                  書記官  江靜盈